臺灣高等法院臺南分院刑事判決
111年度上易字第144號
上  訴  人  羅英俊
即  被  告          
指定辯護人  鄧羽秢律師
上列上訴人即被告因竊盜案件，不服臺灣嘉義地方法院110年度
易字第521號中華民國111年2月16日第一審判決（起訴案號：臺
灣嘉義地方檢察署110年度偵字第7757號、110年度偵字第8055號
），提起上訴，本院判決如下：
    主  文
原判決關於宣告刑之部分撤銷。
羅英俊所犯之攜帶兇器竊盜罪，處有期徒刑肆月，如易科罰金，
以新臺幣壹仟元折算壹日。又所犯之竊盜罪，處拘役貳拾日，如
易科罰金，以新臺幣壹仟元折算壹日。並應於刑之執行完畢或赦
免後，令入相當處所施以監護壹年。
    事實及理由
一、按上訴得對於判決之一部為之；對於判決之一部上訴者，其
    有關係之部分，視為亦已上訴。但有關係之部分為無罪、免
    訴或不受理者，不在此限；上訴得明示僅就判決之刑、沒收
    或保安處分一部為之，刑事訴訟法第348條定有明文。經查
    ：被告於本院準備程序時，已表示僅就量刑部分提起上訴(
    見本院卷第85頁)，因此，僅就被告上訴部分加以審理。至
    於原判決認定之犯罪事實、所犯法條、論罪及沒收部分，均
    非本院審理範圍，而應以原判決認定為基礎，爰引用第一審
    判決書所載（如附件）。
二、被告上訴意旨略以：原審量刑過重，被告因精神及智能皆不
    似常人，對法律常識欠缺判斷能力，也無工作能力，且雙親
    皆已離世，生活上有困難，希望能送鑑定，作為從輕量刑之
    判斷等語。其辯護人亦為被告辯護稱：被告於行為時之精神
    狀態，經衛生福利部嘉南療養院鑑定後，認被告依其辨識而
    行為之能力達顯著降低之程度，且參酌被告於臺中榮總灣橋
    分院之病歷，可知被告曾至嘉義基督教醫院進行精神鑑定，
    結果為中度智能障礙，且從分測驗中顯示被告在涉及一般規
    範及社會情境的了解為其顯著之弱項，對於口語指定之理解
    不佳，且有答非所問之情況，是以被告於本案2次竊盜行為
    ，係在腦傷病況引起之精神病症導致之退化影響下，致其辨
    識行為違法或依其辨識而行為之能力達顯著降低，應有刑法
    第19條第2項之適用。原審未予詳查，以致未依該條項予以
    減刑，應予撤銷。
三、量刑審查：
　㈠按受徒刑之執行完畢，或一部之執行而赦免後，5年以內故意
    再犯有期徒刑以上刑之罪者，為累犯，加重本刑至二分之一
    。刑法第47條第1項明文規定。被告前因竊盜案件，經臺灣
    嘉義地方法院以105年度易字第230號判決判處有期徒刑6月
    確定，於106年1月2日執行完畢等情，有臺灣高等法院被告
    前案紀錄表在卷可憑（見原審卷第11至33頁），其受徒刑之
    執行完畢後，5年以內故意再犯本案有期徒刑以上之罪，均
    為累犯，審酌被告於上開竊盜案件執行完畢後，仍未能知所
    警惕，再犯相同罪名之犯行，足見被告有特別之惡性，對刑
    罰之反應力薄弱，又本案縱予加重最低本刑，對被告之人身
    自由亦未有遭受過苛侵害或超過其所應負擔罪責之情形，爰
    依刑法第47條第1項之規定及參酌司法院釋字第775號解釋意
    旨，均加重其刑。　
  ㈡又按行為時因精神障礙或其他心智缺陷，致其辨識行為違法
    或依其辨識而行為之能力，顯著減低者，得減輕其刑。刑法
    第19條第2項明文規定。被告經送鑑定，認：依羅員(按指被
    告)之胞妹所陳，羅員約30歲左右曾發生車禍，昏迷後腦部
    受傷，性情轉變且有聽幻覺，但為本次鑑定之兩件行為時，
    羅員稱其偷竊理由是為了抽菸以及肚子餓，應非與被害人有
    任何衝突，不是妄想影響下的舉動，故並非直接受精神病症
    的影響。以羅員鑑定過程之回應、行為和其社會生活的評估
    ，可知其整體能力有嚴重退化跡象，本次鑑定的兩件行為時
    ，應已在長期罹患腦部損傷導致之精神病引起的腦部功能性
    退化情形下，使其邏輯思考能力、解決問題能力、生活自理
    能力、社交溝通等成立，皆嚴重減損。羅員在車禍昏迷後，
    腦部受傷，性情轉變且有幻聽覺，診斷應為「另一身體病況
    引起的精神病症」，其行為時，在此疾病導致的退化之間接
    影響下，羅員依其辨識而行為之能力達顯著減低之程度。有
    衛生福利部嘉南療養院(下稱嘉南療養院)司法精神鑑定報告
    書一份在卷足稽（見本院卷第139至148頁）。依上，足認被
    告於本案行為時，依其辨識而行為之能力達顯著減低之程度
    ，爰依刑法第19條第2項減輕其刑，並依刑法第71條第1項規
    定先加後減之。
四、撤銷原判決之理由
  ㈠原審以被告2次竊盜犯行，分別犯攜帶兇器竊盜罪及普通竊盜
    罪，事證明確，予論罪科刑，固非無見。惟被告2次竊盜犯
    行，均已合於刑法第19條第2項得予減刑之規定，原審未及
    審酌上情，未予減輕其刑，即有未洽。被告上訴意旨指摘原
    判決量刑過重，認有理由，應由本院將原判決所宣告之刑均
    撤銷改判。
  ㈡爰審酌被告雖自述係因飢餓而行竊，且被告之謀生能力與正
    常人又無法相比，然依前述鑑定報告所載，被告仍有胞妹協
    助照料其生活，並非三餐不濟，且被告除構成累犯之前案外
    ，另有相當多次竊盜前科紀錄，有被告前案紀錄表在卷足憑
    ，竟仍未記取教訓，再犯本案，顯見被告不願尊重他人財產
    權，法紀觀念十分薄弱，惟念及被告犯後坦承全部犯行，態
    度良好，兼衡被告於原審準備程序及審理時自承之智識程度
    及生活狀況、因沒錢買東西吃而為本案犯行之動機（見原審
    卷第57、65頁）、竊取物品之手段、所持兇器之種類及潛在
    危險性、竊取物品之價值均甚輕微，然亦均未為任何賠償等
    一切情狀，分別量處如主文第2項所示之刑，及均諭知易科
    罰金之折算標準。
　㈢監護處分部分
　⒈按有刑法第19條第2項及第20條之原因，其情狀足認有再犯或
    有危害公共安全之虞時，於刑之執行完畢或赦免後，令入相
    當處所，施以監護；前開期間為5年以下，刑法第87條第2項
    前段及第3項前段定有明文。
　⒉被告有刑法第19條第2項之原因，業經本院認定如前，且經嘉
    南療養院鑑定後，認：被告未規則接受治療，目前仍有幻聽
    幻覺症狀，且因被告看診服藥順從性不佳、無病識感，不覺
    得自己有病需要治療，親人無法督促被告定期返診服藥，已
    有多次偷竊行為發生，故若令被告病程繼續惡化，恐導致症
    狀持續、功能更加退化，導致再犯風險更高，故就現今精神
    醫療角度，建議被告除應負之刑責外，在刑後、赦免、假釋
    、緩刑後，於監護處分5年，除以藥物治療協助其穩定情緒
    症狀，同時配合心理治療，增進病識感與服藥順從性、強化
    對情緒症狀與壓力的因應技巧、提升自制能力、積極安排與
    建構家庭及社區支持系統、並灌輸法律教育、加強其對他人
    生命財產的尊重，以減少因疾病衍生之行為、認知問題而導
    致再犯之可能性。有前揭鑑定報告書在卷足參。
　⒊被告既因本身病識感及法紀觀念均相當欠缺，而有再犯之虞
    ，為使被告獲得適當治療、輔導及教化，防止其狀況更加惡
    化，更進而提升其自制力，降低其再次危害社會之可能性，
    認有令被告入相當處所施以監護之必要，並考量被告所為對
    社會影響之程度、所表現之危險性、復歸社會之可能性等情
    況，衡諸比例原則，酌定施以監護期間為1年，俾被告於適
    當處所接受持續規律之矯正、教育及診療，以兼收個人教化
    治療及社會防衛之效。　　
五、被告經本院合法傳喚，有本院送達證書在卷可憑（見本院卷
    第109、111頁），然無正當理由未於審判期日到庭，爰不待
    其陳述，逕為一造辯論判決。　　
據上論斷，應依刑事訴訟法第371條、第369條第1項前段、第364
條、第373條，判決如主文。
本案經檢察官周欣潔提起公訴、檢察官盧駿道到庭執行職務。
中　　華　　民　　國　　111 　年　　10　　月　　25　　日
                  刑事第六庭    審判長法　官  吳勇輝
                                      法　官  吳錦佳
                                      法　官  包梅真
以上正本證明與原本無異。
不得上訴。
　　　　　　　　　　　　　　　　　　　書記官  許雅華
中　　華　　民　　國　　111 　年　　10　　月　　25　　日

附錄本案論罪科刑法條：
中華民國刑法第320條
意圖為自己或第三人不法之所有，而竊取他人之動產者，為竊盜
罪，處5 年以下有期徒刑、拘役或50萬元以下罰金。
意圖為自己或第三人不法之利益，而竊佔他人之不動產者，依前
項之規定處斷。
前二項之未遂犯罰之。

中華民國刑法第321條
犯前條第1 項、第2 項之罪而有下列情形之一者，處6 月以上5 
年以下有期徒刑，得併科50萬元以下罰金：
一、侵入住宅或有人居住之建築物、船艦或隱匿其內而犯之。
二、毀越門窗、牆垣或其他安全設備而犯之。
三、攜帶兇器而犯之。
四、結夥三人以上而犯之。
五、乘火災、水災或其他災害之際而犯之。
六、在車站、港埠、航空站或其他供水、陸、空公眾運輸之舟、
    車、航空機內而犯之。
前項之未遂犯罰之。
附件：　　　　　　　　
　　　　    臺灣嘉義地方法院刑事判決
110年度易字第521號
公　訴　人　臺灣嘉義地方檢察署檢察官
被　　　告　羅英俊　男　(民國00年0月0日生)
　　　　　　　　　　身分證統一編號：0000000000號
　　　　　　　　　　住嘉義市○區○○里0鄰○○○路000巷0
　　　　　　　　　　　號
　　　　　　　　　　（另案於法務部矯正署嘉義監獄鹿草分監
　　　　　　　　　　　執行中）
上列被告因竊盜案件，經檢察官提起公訴（110年度偵字第7757
、8055號），嗣於本院準備程序中，就被訴事實為有罪之陳述，
經本院告知簡式審判程序意旨，並聽取當事人之意見後，裁定進
行簡式審判程序，判決如下：
    主  文
羅英俊犯攜帶兇器竊盜罪，累犯，處有期徒刑柒月。又犯竊盜罪
，累犯，處拘役參拾日，如易科罰金，以新臺幣壹仟元折算壹日
。
    事  實
一、羅英俊意圖為自己不法之所有，基於竊盜之犯意，分別為下
    列行為：
　㈠於民國110年4月21日晚間11時59分，在嘉義縣○○鄉○○村00○0
    號附近之○○祠內，持客觀上可供作兇器使用之尖嘴鉗，破壞
    該宮廟香油錢箱之鎖頭，徒手竊取其內之現金新臺幣（下同
    ）100元及神桌上之供品香蕉，得手後旋騎乘腳踏車離去。
　㈡於110年7月9日凌晨3時59分，在嘉義市○區○○路000○0號之○○
    福德宮土地公廟內，徒手竊取神桌上之供品水果1顆、茶裏
    王綠茶1罐（價值約20元），得手後旋騎乘腳踏車離去。
　㈢嗣○○祠主委張新德、○○福德宮土地公廟主委羅永坤發現遭竊
    ，調閱監視錄影器並報警處理後，始循線查悉上情。
二、案經嘉義縣警察局水上分局、嘉義市政府警察局第一分局報
    告臺灣嘉義地方檢察署檢察官偵查起訴。
    理  由
一、本案被告羅英俊所犯係死刑、無期徒刑、最輕本刑為3年以
    上有期徒刑以外之罪，其於準備程序中就被訴事實為有罪之
    陳述，經本院告知簡式審判程序之旨，並聽取檢察官及被告
    之意見後，裁定進行簡式審判程序。又依刑事訴訟法第273
    條之2、同法第159條第2項之規定，簡式審判程序不適用傳
    聞法則有關限制證據能力之相關規定，合先敘明。
二、前揭事實，業據被告於警詢、本院準備程序及審理時均坦承
    不諱（見嘉水警偵字第1100016061號卷【下稱警Ａ卷】第2至
    4頁，嘉市警一偵字第1100006496號卷【下稱警Ｂ卷】第1至2
    頁，本院易字卷第57、64頁），並經證人張新德（見警Ａ卷
    第6至7頁）、羅永坤（見警Ｂ卷第6至7頁）於警詢時證述明
    確，復有監視錄影器翻拍照片、現場照片、被害報告單等件
    在卷可稽（見警Ａ卷第9至14頁，警Ｂ卷第11至14頁），被告
    上開自白核與事實相符，應堪採信。又就事實欄一、㈠部分
    ，起訴書雖記載被告係竊取香油錢2,000元及神桌上之供品
    ，然證人張新德於警詢時證稱：其損失約2,000元等語（見
    警Ａ卷第7頁），並未具體敘明遭竊之香油錢多少、供品之種
    類及價值為何，則被告是否是竊取2,000元之香油錢，並非
    全然無疑。又被告於警詢時供稱其有竊取香油錢及供品，並
    未供明所竊取之香油錢金額、供品種類及數量，迄於本院準
    備程序時方供稱：其拿了大約100元的香油錢，還有拿水果
    香蕉等語明確（見本院易字卷第57頁），依照罪疑唯輕原則
    ，應可認定被告竊取之物品為香油錢100元及香蕉，起訴書
    此部分所載容有未明，應予補充。綜上，本案事證明確，被
    告之犯行均堪認定，均應依法論科。
三、論罪科刑：
　㈠核被告如事實欄一、㈠部分所為，係犯刑法321條第1項第3款
    之攜帶兇器竊盜罪；如事實欄一、㈡部分所為，係犯刑法第3
    20條第1項之竊盜罪。
　㈡就事實欄一、㈠部分，被告竊取香油錢100元及供品香蕉等行
    為，係於密切接近之時地實施，侵害同一法益，各行為間獨
    立性極為薄弱，依一般社會健全觀念，在時間差距上難以強
    行分開，應視為數個舉動之接續實行，合為包括之一行為予
    以評價，屬接續犯。
　㈢被告前因竊盜案件，經本院以105年度易字第230號判決判處
    有期徒刑6月確定，於106年1月2日執行完畢等情，有臺灣高
    等法院被告前案紀錄表在卷可憑（見本院易字卷第11至33頁
    ），其受徒刑之執行完畢後，5年以內故意再犯本案有期徒
    刑以上之罪，均為累犯，審酌被告於上開案件執行完畢後，
    未能因此記取教訓，竟於5年以內再次犯本案同罪質之竊盜
    罪，足見被告對刑罰之反應力薄弱，又本案縱予加重最低本
    刑，本院於法定刑內所為之量刑尚屬合理，被告之人身自由
    並無因此遭受過苛侵害或超過其所應負擔罪責之情形，爰依
    刑法第47條第1項之規定及參酌司法院釋字第775號解釋意旨
    ，均加重其刑及最低本刑。
　㈣爰以行為人之責任為基礎，審酌被告年值青壯，不循正當管
    道獲取財物，竟以前揭方式竊取由張新德、羅永坤所管領之
    宮廟財物，又被告於本案前除有上開構成累犯之竊盜紀錄外
    （此部分為免重複評價，不再於此審酌），尚有多次因竊盜
    遭法院判刑之紀錄，此有臺灣高等法院被告前案紀錄表在卷
    可憑（見本院易字卷第11至33頁），被告屢次以破壞他人所
    有權之方式取得財物，可見其法治觀念不彰，所為實屬不該
    ，惟念及被告犯後坦承全部犯行，態度良好，兼衡被告於本
    院準備程序及審理時自承之智識程度及生活狀況、因沒錢買
    東西吃而為本案犯行之動機（見本院易字卷第57、65頁）、
    竊取物品之手段、所持兇器之種類及潛在危險性、竊取物品
    之次數、所竊得之物品種類、價值均甚輕微等一切情狀，分
    別量處如主文所示之刑，並就所處拘役部分，諭知易科罰金
    之折算標準，以示懲儆。
四、沒收部分：　　
　㈠被告如事實欄一、㈠、㈡竊得之物品即100元、香蕉、水果1顆
    、茶裏王綠茶1罐，固均為被告之犯罪所得，惟上開物品業
    經被告食用、花用完畢，此經被告供述明確（見警Ａ卷第4頁
    ，警Ｂ卷第2頁），已不存在，又該等現金、物品均為日常生
    活常見之物，價值亦均屬低微，參以證人張新德表明不要求
    被告賠償、證人羅永坤表明不對被告提出告訴（見警Ｂ卷第7
    至8頁，本院易字卷第51頁），堪認張新德、羅永坤均無追
    究被告之意，本院審酌上開各節，認無就此部分犯罪所得諭
    知沒收或追徵之必要。
　㈡被告如事實欄一、㈠所示用以破壞香油錢箱之尖嘴鉗並未扣案
    ，且被告目前亦未持有該尖嘴鉗，此經被告供承明確（見本
    院易字卷第64頁），是該尖嘴鉗已非屬被告所有，目前是否
    仍存在亦有不明，亦無證據足認有被告以外之人無正當理由
    提供或有被告以外之人無正當理由取得，爰不諭知沒收或追
    徵。
據上論斷，應依刑事訴訟法第273條之1第1項、第299條第1項前
段，判決如主文。
本案經檢察官周欣潔提起公訴，檢察官徐鈺婷到庭執行職務。
中　　華　　民　　國　　111 　年　　2 　　月　　16　　日
　　　　　　　　　刑事第六庭　法　官　官怡臻
以上正本證明與原本無異。
如不服本判決應於收受判決後20日內向本院提出上訴書狀，並應
敘述具體理由；其未敘述上訴理由者，應於上訴期間屆滿後20日
內向本院補提理由書（均須附繕本）「切勿逕送上級法院」。告
訴人或被害人如對於本判決不服者，應具備理由請求檢察官上訴
，其上訴期間之計算係以檢察官收受判決正本之日期為準。
中　　華　　民　　國　　111 　年　　2 　　月　　16　　日
　　　　　　　　　　　　　　　書記官　李彥廷
附錄本案論罪科刑法條：
中華民國刑法第320 條
意圖為自己或第三人不法之所有，而竊取他人之動產者，為竊盜
罪，處5 年以下有期徒刑、拘役或50萬元以下罰金。
意圖為自己或第三人不法之利益，而竊佔他人之不動產者，依前
項之規定處斷。
前二項之未遂犯罰之。

中華民國刑法第321 條
犯前條第1 項、第2 項之罪而有下列情形之一者，處6 月以上5 
年以下有期徒刑，得併科50萬元以下罰金：
一、侵入住宅或有人居住之建築物、船艦或隱匿其內而犯之。
二、毀越門窗、牆垣或其他安全設備而犯之。
三、攜帶兇器而犯之。
四、結夥三人以上而犯之。
五、乘火災、水災或其他災害之際而犯之。
六、在車站、港埠、航空站或其他供水、陸、空公眾運輸之舟、
    車、航空機內而犯之。
前項之未遂犯罰之。